臺灣臺北地方法院交通事件裁定　　　　94年度交聲字第1082號
原處分機關　台北市政府警察局萬華分局
異　議　人
即受處分人　甲○○
上列異議人即受處分人因違反道路交通管理處罰條例案件，對於
臺北市政府警察局萬華分局民國九十四年十月三日、同年十月四
日所為之處分（原處分案號：北市警華交裁字第ＡＥＢ四三一九
四七號、ＡＥＢ四二五二四三號）聲明異議，本院裁定如下：
    主  文
異議均駁回。
    理  由
一、按在道路堆積、放置或拋擲足以妨礙交通之物者，除責令行
    為人即時停止並消除障礙外，處行為人或其雇主新台幣（下
    同）一千二百元以上二千四百元以下罰鍰，道路交通管理處
    罰條例第八十二條第一項第一款定有明文。次按前開條文中
    所指之道路，指公路、街道、巷弄、廣場、騎樓、走廊或其
    他供公眾通行之地方，道路交通管理處罰條例第三條第一款
    有明文規定。
二、原處分意旨略以：本件異議人即受處分人甲○○於台北市○
    ○街十三號經營「金太極香舖」，於民國九十四年八月十九
    日、同年八月二十三日，在上址前騎樓堆積、放置貨品而有
    在道路堆積、放置足以妨礙交通之物之行為，先後經臺北市
    政府警察局萬華分局員警蘇明賢以受處分人有違反道路交通
    管理處罰條例第八十二條第一項第一款規定之違規事實舉發
    ，因受處分人於應到案期日前到案，經原處分機關調查後仍
    認受處分人有前開違規行為，乃依前開規定及違反道路交通
    管理事件統一裁罰基準表，分別裁處受處分人各一千二百元
    罰鍰。
三、聲明異議略以：依據大法官會議釋字第五六四號解釋，本人
    對騎樓有使用、管理、收益等權利，員警未能說明舉發之依
    據，難令人心服云云，經查：
  (一)異議人確有將其所有之貨品堆置在上揭舉發地點騎樓兩旁乙
    情，業據其到庭供述不諱（參見本院九十四年十一月十六日
    訊問筆錄），且經至現場舉發員警即證人曾光煜到庭證述屬
    實，並有舉發照片十二張在卷可稽，此部分事實，應無疑義
    。
  (二)次按，道路交通管理處罰條例所稱之「道路」，係指公路、
    街道、巷衖、廣場、騎樓、走廊或其他供公眾通行之地方，
    該條例第三條第一款規定甚明。是「騎樓」亦應屬供一般公
    眾往來通行之道路無訛；再按道路交通管理處罰條例第八十
    二條第一項第一款之處罰以行為人在道路堆積、放置之物品
    足以妨礙交通為要件。所謂妨礙交通，並不以行人或車輛完
    全無法通行始稱之，只要公眾通行之權利受到適度之妨礙即
    足當之；依臺北市政府警察局萬華分局檢送之舉發地點照片
    觀之，本件受處分人在屬於道路之騎樓左右兩側均堆積、放
    置物品，僅留騎樓中間小部分供人通行，且據證人曾光煜到
    庭結證陳稱：當時騎樓堆置物品後，得供行人通過之範圍僅
    一公尺左右，一個人是可通行，但兩個人併排就有困難等語
    （見前揭筆錄第二至三頁）甚詳，是依上開貨品堆積之情形
    顯已足使行人之通行受到相當程度之妨礙，難謂尚未達妨礙
    交通之程度。另按憲法關於人民財產權應予保障之規定，旨
    在確保個人依財產之存續狀態行使其自由使用、收益及處分
    之權能，避免遭受公權力或第三人之侵害，惟如因公用或其
    他公益目的之必要，例如既成道路符合一定要件而成立公用
    地役關係者，則為兼顧公益，其財產上之利益必須有特別之
    犧牲，其所有權人對於土地自由使用收益之權能亦應受到限
    制，司法院大法官會議釋字第四００號解釋、交通部七十六
    年十一月十四日交路（七十六）字第二六０一七號函示意旨
    均可資參考。本件受處分人堆積、放置貨品之場所，既屬供
    公眾通行之道路，縱如受處分人所辯係屬私人土地，依前開
    說明，為兼顧公益，其財產上之利益必須有特別之犧牲，受
    處分人對於其所有之土地自由使用收益之權能亦應受到限制
    ，自仍應受道路交通管理處罰條例及其他交通法規之規範，
    是受處分人前開所辯，委不足採。
  (三)又按人民之財產權應予保障，憲法第十五條設有明文。惟基
    於增進公共利益之必要，對人民依法取得之土地所有權，國
    家並非不得以法律為合理之限制。道路交通管理處罰條例第
    八十二條第一項第十款規定，在公告禁止設攤之處擺設攤位
    者，主管機關除責令行為人即時停止並消除障礙外，處行為
    人或其雇主新台幣一千二百元以上二千四百元以下罰鍰，就
    私有土地言，雖係限制土地所有人財產權之行使，然其目的
    係為維持人車通行之順暢，且此限制對土地之利用尚屬輕微
    ，未逾越比例原則，與憲法保障財產權之意旨並無牴觸。行
    政機關之公告行為如對人民財產權之行使有所限制，法律就
    該公告行為之要件及標準，須具體明確規定，前揭道路交通
    管理處罰條例第八十二條第一項第十款授予行政機關公告禁
    止設攤之權限，自應以維持交通秩序之必要為限。該條例第
    三條第一款所稱騎樓既屬道路，其所有人於建築之初即負有
    供公眾通行之義務，原則上未經許可即不得擺設攤位，是主
    管機關依上揭條文為禁止設攤之公告或為道路擺設攤位之許
    可（參照同條例第八十三條第二款），均係對人民財產權行
    使之限制，其公告行為之作成，宜審酌准否設攤地區之交通
    流量、道路寬度或禁止之時段等因素而為之，前開條例第八
    十二條第一項第十款規定尚欠具體明確，相關機關應儘速檢
    討修正，或以其他法律為更具體之規範；司法院大法官會議
    釋字第五六四號解釋固有明文。然前開解釋文所謂「設攤」
    許可及公告仍須受明確性原則之拘束，係因道路交通管理處
    罰條例第八十二條第一項第十款明文授予行政機關公告之權
    限，而責成主管機關為禁止設攤之公告或為道路擺設攤位之
    許可，而本件並非上開解釋文所指之「設攤」，且道路交通
    管理處罰條例第八十二條第一項第一款已明文規定「不得在
    道路堆積、放置或拋擲足以妨礙交通之物」，並未如同條第
    一項第十款授予或責令行政機關公告騎樓使用範圍，自無上
    開解釋所指許可及公告應受明確性原則拘束之適用甚明，是
    行為人所放置之物品苟足以妨礙交通者，即應依該條處罰無
    誤，異議人此部分所辯，不足採信。本件事證明確，受處分
    人前開違規行為，堪以認定。
四、綜上所述，受處分人確有在前揭地點堆積、放置足以妨礙交
    通之物之行為，從而原處分機關應依道路交通管理處罰條例
    第八十二條第一項第一款規定予以處罰，核均無違誤，受處
    分人之異議均為無理由，應予駁回。
據上論斷，應依道路交通案件處理辦法第十九條，裁定如主文。
中　　華　　民　　國　　94　　年 　　11 　月  　30  　日
                           交通法庭 法　官 吳佳薇
上正本證明與原本無異。
如不服本裁定，應於裁定送達後5日內向本院提出抗告狀。
中　　華　　民　　國　　94　　年　　12　　月　　1 　　日
                                    書記官 潘文賢
